臺灣臺中地方法院刑事判決　100年度交訴字第125號
公　訴　人　臺灣臺中地方法院檢察署檢察官
被　　　告　洪啟元
選任辯護人　李柏松律師
　　　　　　陳益軒律師
上列被告因業務過失致人於死案件，經檢察官提起公訴（100 年
度偵字第7811號），本院判決如下：
    主    文
洪啟元犯業務過失致死罪，處有期徒刑壹年拾月。
    事    實
一、洪啟元係受僱於鐙陽交通有限公司（下稱鐙陽公司）擔任司
    機，平日負責駕駛營業貨運曳引車載運砂石之工作，為從事
    業務之人。其於民國99年11月19日上午11時許，駕駛鐙陽公
    司所有車牌號碼599 ─HJ號營業貨運曳引車（並聯結車牌號
    碼OM-83 號之半拖車），沿臺中市西屯區○○○路○ 段快車
    道由福林路往玉門路方向行駛，於同日上午上午11時5 分許
    ，行經臺中港路3 段126 之67號前時，本應注意變換車道時
    ，應讓直行車先行，並注意安全距離，且依當時之情形，並
    無不能注意之情事，竟疏未注意及此，貿然自快車道變換至
    右側之慢車道，而撞擊同向於慢車道上行駛適行經該處、由
    王珠慧駕駛附載湯淑雅之車牌號碼P5D ─183 號普通重型機
    車左後車身處，致王珠慧、湯淑雅人、車倒地後滑行撞擊停
    放路旁停車格內之車牌號碼3516─VF號自小客車，再反彈滑
    行至慢車道中間處，王珠慧因而受有左膝挫傷磨損或擦傷、
    左足挫傷擦傷、左踝挫傷擦傷、左足之其他扭傷及拉傷等傷
    害，而湯淑雅則受有右臉挫傷、血腫、左耳出血、左胸大片
    瘀青、氣腫、左上臂開放性骨折、多處瘀青、背部多處擦傷
    、左大腿多處挫傷、右膝擦傷、顱底骨折、顱內出血、胸部
    挫傷合併氣血胸及腹內臟器出血等傷勢，經送醫救治，仍於
    同日下午1 時7 分許，不治死亡。嗣警方接獲報案前往現場
    處理時，洪啟元在職司犯罪偵查之公務員尚未發覺其犯行前
    ，向到場處理之臺中市警察局（現已改制為臺中市政府警察
    局，下同）第六分局警員劉振榮承認為肇事人，自首而接受
    裁判。
二、案經王珠慧、湯淑雅之父湯富誠告訴及臺灣臺中地方法院檢
    察署檢察官相驗後自動檢舉偵查起訴。
    理    由
一、證據能力部分
(一)、按被告以外之人於審判外之言詞或書面陳述，除法律有規定
    者外，不得作為證據，刑事訴訟法第159 條第1 項定有明文
    。又被告以外之人於檢察事務官、司法警察官或司法警察調
    查中所為之陳述，與審判中不符時，其先前之陳述具有較可
    信之特別情況，且為證明犯罪事實存否所必要者，得為證據
    ，刑事訴訟法第159 條之2 亦有明定。查本件證人左至宬、
    賴俊良於警詢中之陳述，屬審判外之陳述，且並無刑事訴訟
    法第159 條之2 所規定傳聞證據例外之情形，而被告及其辯
    護人復爭執證人左至宬、賴俊良於警詢陳述之證據能力，依
    刑事訴訟法第159 條第1 項之規定，應認上開2 位證人於警
    詢中所為之陳述，均無證據能力。
(二)、卷附之臺灣臺中地方法院檢察署勘（相）驗筆錄、臺灣臺中
    地方法院檢察署驗斷書、相驗屍體證明書，均係公務員職務
    上製作之紀錄文書、證明文書，並無證據證明有何「顯不可
    信之情況」，檢察官、被告及辯護人亦不爭執其證據能力，
    且對本案被告被訴業務過失致死之待證事項具有相當關聯性
    ，依刑事訴訟法第159 條之4 第1 款之規定，應有證據能力
    。
(三)、再按被告以外之人（包括證人、鑑定人、告訴人、被害人及
    共同被告等）於審判外之陳述雖不符刑事訴訟法第159 條之
    1 至之4 等4 條之規定，而經當事人於審判程序同意作為證
    據，法院審酌該言詞陳述或書面陳述作成時之情況，認為適
    當者，亦得為證據；當事人、代理人或辯護人於法院調查證
    據時，知有刑事訴訟法第159 條第1 項不得為證據之情形，
    而未於言詞辯論終結前聲明異議者，視為有前項之同意，同
    法第159 條之5 定有明文。立法意旨在於傳聞證據未經當事
    人之反對詰問予以核實，原則上先予排除。惟若當事人已放
    棄反對詰問權，於審判程序中表明同意該等傳聞證據可作為
    證據；或於言詞辯論終結前未聲明異議，基於尊重當事人對
    傳聞證據之處分權，及證據資料愈豐富，愈有助於真實發見
    之理念，且強化言詞辯論主義，使訴訟程序得以順暢進行，
    上開傳聞證據亦均具有證據能力。查證人左如育、唐秀英於
    警詢時製作之筆錄及卷附之道路交通事故現場圖、道路交通
    事故調查報告表(一)、(二)，均屬被告以外之人於審判外之陳述
    ，為傳聞證據，然上開證據，經本院於審理時予以提示並告
    以要旨，各經檢察官、被告及辯護人等人表示意見。當事人
    均已知上開證據係傳聞證據，亦均未於言詞辯論終結前對各
    該警詢筆錄及上開證據之證據能力聲明異議，而本院審酌上
    開證據作成時，並無不當取證之情形，認為以之作為本案之
    證據亦屬適當，應有證據能力。
(四)、復按傳聞法則乃對於被告以外之人於審判外之言詞或書面陳
    述而為之規範，卷附之相驗照片、現場照片，乃以科學、機
    械之方式，對於當時狀況所為忠實且正確之記錄，性質上並
    非供述證據，自無刑事訴訟法第159 條第1 項規定傳聞法則
    之適用，且上開證物與本案具有關聯性，亦無證據證明係公
    務員違法取得之物，依法自得作為證據。
(五)、除上開所述以外，本判決所引之其他供述證據，被告、辯護
    人及檢察官或於本院準備程序時表明同意作為證據之意，或
    未於本院言詞辯論終結前聲明異議，且本院審酌上開證據作
    成之形式均無瑕疵，復與待證事實具有關聯性等情況，認為
    適合作為本案之證據，依刑事訴訟法第159 條之5 第2 項規
    定，應視為同意而有證據能力。
二、認定犯罪事實所憑之證據及理由：
(一)、訊據被告洪啟元對於上開犯罪事實，於警詢、偵查及本院準
    備程序時均坦承不諱，嗣翻異前詞，矢口否認有何業務過失
    致死及業務過失傷害犯行，辯稱：伊當時駕駛車牌號碼599-
    HJ號營業貨運曳引車行駛中山高速公路由北部至台中市○○
    ○○○路交流道下高速公路後，往郊區方向行駛於快車道上
    欲前往中科載砂石，行駛至事故地點前要變換車道至慢車道
    ，於變換車道時，有留意右後方並無來車，所以直接變換至
    慢車道行駛，於變換至慢車道後直行約30公尺時，聽到右後
    方有碰撞聲即停車察看，原以為伊所駕駛之曳引車係直接與
    王珠慧所駕駛之機車發生擦撞，後經查證結果發現王珠慧所
    駕駛之機車係先遭證人左至宬所駕駛車牌號碼7G-3680 自小
    客車自後撞擊後，始失控倒地滑行而與伊駕駛剛進入慢車道
    之曳引車發生擦撞，並非直接與伊駕駛之曳引車擦撞，伊對
    突然滑行而來之機車，根本無法防範自無過失云云。
(二)、經查，被告於上開時、地，駕駛車牌號碼599 ─HJ號營業貨
    運曳引車（並聯結車牌號碼OM-83 號之半拖車）於變換車道
    時，因未注意禮讓直行車先行及注意安全距離，貿然自快車
    道變換至右側之慢車道，而撞擊同向於慢車道上行駛適行經
    該處、由王珠慧駕駛附載湯淑雅之車牌號碼P5D ─183 號普
    通重型機車左後車身處，致王珠慧、湯淑雅人、車倒地後滑
    行撞擊停放路旁停車格內之車牌號碼3516─VF號自小客車，
    再反彈滑行至慢車道中間處，王珠慧因而受有左膝挫傷磨損
    或擦傷、左足挫傷擦傷、左踝挫傷擦傷、左足之其他扭傷及
    拉傷等傷害，而湯淑雅則受有右臉挫傷、血腫、左耳出血、
    左胸大片瘀青、氣腫、左上臂開放性骨折、多處瘀青、背部
    多處擦傷、左大腿多處挫傷、右膝擦傷、顱底骨折、顱內出
    血、胸部挫傷合併氣血胸及腹內臟器出血等傷勢，經送醫救
    治，仍於同日下午1 時7 分許，不治死亡等情，業據被告於
    警詢、偵訊及本院第一次準備程序時均坦承不諱，核與告訴
    人王珠慧於警詢、偵查中指述，證人唐秀英、左如育於警詢
    ，證人左至宬、賴俊良於偵查及本院審理時證述情節相符，
    復有道路交通事故現場圖影本、臺中市警察局第六分局道路
    交通事故調查報告表影本、臺中市○○○道路交通事故照片
    黏貼紀錄表、道路交通事故當事人酒精測定紀錄表、臺中市
    ○○○道路交通事故肇事人自首情形紀錄表、台中市警察局
    第六分局交通分隊道路交通事故補充資料、澄清醫院急診死
    亡病患病歷摘要、臺中市公有停車場停車繳費單影本、臺中
    市警察局勤務指揮中心受理各類案件記錄單、澄清綜合醫院
    中港分院99年11月19日診斷證明書、臺灣臺中地方法院檢察
    署法醫驗斷書、臺灣臺中地方法院檢察署相驗屍體證明書、
    內政部警政署刑事警察局中華民國99年12月28日刑醫字第09
    90167328號鑑定書影本、澄清醫院急診死亡病患病歷摘要影
    本、高雄醫學大學附設中和紀念醫院100 年1 月10日診斷證
    明書、臺中市○○○道路交通事故初步分析研判表、臺灣臺
    中地方法院檢察署檢察官相驗報告書、車輛詳細資料報表、
    交通部公路總局高雄區監理所屏東監理站中華民國100 年6
    月2 日高監屏字第1000026241號函、臺中市政府警察局第六
    分局中華民國100 年9 月27日中市警六分交字第10000345
    85號函、臺中市政府警察局微物跡證初步篩檢結果報告表影
    本、刑事案件證物採驗紀錄表影本、臺中市政府警察局第六
    分局100 年11月7 日中市警六分交字第1000039354號函附卷
    可資佐證，此部分之事實，堪予認定。
(三)、被告於本院第二次準備程序及審理時辯稱：事故發生後經查
    證結果發現，告訴人王珠慧所駕駛之機車係先遭證人左至宬
    所駕駛車牌號碼7G-3680 自小客車自後撞擊後，始失控倒地
    滑行而與其駕駛剛進入慢車道之曳引車發生擦撞，並非直接
    與伊駕駛之曳引車擦撞云云。惟查：
(1)、告訴人王珠慧於警詢時指稱：「（問：請說明車禍發生經過
    為何( 行駛道路、車道、方向...) ?）我當時是行駛台中港
    路三段外側慢車道往郊區方向，行至事故地點時，因我前方
    路口台中港路號誌燈是紅燈，所以我就靜止臨停紅燈，後來
    台中港路變綠燈之後，我就起步往前直行，而我在直行時，
    當我騎到對面的台中港路慢車道後，我就感覺到我左方有車
    子往我方向靠過來，於是我就往右方閃避，但因為我右前方
    也有路邊停車停在停車格內，所以我也無法閃避，之後我就
    感覺到我機車後方被碰撞，接下來我跟我乘客就人車倒地了
    」，「（問: 對方車子何處撞到你何處? 撞擊後有無移動現
    場? 有無定位( 有移動- 誰移動，你是否同意)?）對方右側
    車身旁與我後車尾發生過撞；我機車沒有移動過」（參見臺
    灣臺中地方法院檢察署99年度相字第1781號相驗卷第10至13
    頁）；於偵查中指述：「（問: 為何會目擊事故經過? ）我
    是駕駛，騎機車搭載死者，騎在台中港路三段慢車道由市區
    往東海大學方向，當時紅燈變綠燈時，前面有車輛先起步我
    才跟著起步，過了路口後就有一輛車從我後方衝撞機車後方
    ，我並沒有看到肇事車輛行駛方向，我被撞到後就眼前一黑
    ，看到時我已經坐在地土，是路上其他駕駛人幫忙報警」（
    參見同上相驗卷第81頁) ；於本院審理時證稱：「（檢察官
    問：請說明本件車禍發生經過情形？）那個時候我們是要從
    澄清醫院往東海大學的方向，我是走中港路，我騎機車在慢
    車道停紅燈，停紅燈位置在斑馬線後方，靠近路邊行人穿越
    道的後面，當轉綠燈的時候，我還沒有起步，我等前面有幾
    輛車通過之後才起步，騎過去到馬路不到2 、30公尺就被撞
    」，「（檢察官問：當時碰撞妳的車子是從何方撞擊妳的車
    輛？）從我機車的左後方」，「（檢察官問：碰撞妳的車輛
    ，是何處撞擊妳的車輛？）他的車頭撞到我的後車，我有從
    後照鏡看到我的車子」，「（檢察官問：妳有無親眼看見車
    子撞擊的那一剎那？）感覺後面有車子，然後就被撞，我有
    看到車」，「（檢察官問：當時妳是否左方遭車輛碰撞？）
    是」，「（檢察官問：妳遭車輛碰撞前是否有先撞擊右側停
    放在停車格的自用小客車？）沒有」，「（檢察官問：妳是
    否遭車輛從左後方撞擊之後，才去碰撞到右側停放在停車格
    的自用小客車？）對」，「（檢察官問：遭撞擊前有無看到
    妳車後有一台march 的車？）沒有」，「（檢察官問：遭撞
    擊前妳是看到什麼車？）我左後方就是一台貨車而已」，「
    （辯護人陳益軒律師問：妳剛才有講妳當時從後照鏡有看到
    車輛，是看到貨車還是照片中的這部車？）貨車」，「（辯
    護人陳益軒律師問：是否肯定？）肯定」，「（辯護人陳益
    軒律師問：妳講的當時機車後方被碰撞，是指什麼車輛碰撞
    妳？）我從照後鏡看到貨車那一剎那，再下一刻我就被撞了
    」，「（辯護人陳益軒律師問：妳的意思是當時貨車在妳的
    後方？）是」，「（辯護人陳益軒律師問：（請求提示相字
    卷第81頁）檢察官問妳為何會目擊肇事經過，妳回答過了路
    口後，就有一輛車從我後方衝撞機車後方，我並沒有看到肇
    事車輛行駛方向，我被撞到，就眼前一片黑暗，當時已經坐
    在地上，是其他路人將我搬移的，是否如此？（提示並告以
    要旨））對」，「（辯護人陳益軒律師問：妳當時為何沒有
    跟警察說就是那部貨車撞妳的？）因為我只看到貨車，我沒
    有辦法確定到底是不是那一台」，「（辯護人陳益軒律師問
    ：妳講的貨車大概有多大？）就是砂石車」，「（辯護人陳
    益軒律師問：是否確定是砂石車？）就是很大台的砂石車」
    ，「（辯護人陳益軒律師問：請再回憶，妳認為當時會發生
    車禍，是因為妳左方被撞的那一殺那才發生車禍，還是怎麼
    樣的情況？）對，因為左後方被撞才倒下來」，「（辯護人
    陳益軒律師問：妳在左後方被撞之前，妳跟砂石車是否呈現
    平行，還是有前後的距離？）我在前面他在後面」，「（辯
    護人陳益軒律師問：是否確定妳是在砂石車的前方，砂石車
    在後面才去撞到妳？）對」，「（辯護人陳益軒律師問：妳
    的意思是當時在綠燈行駛，妳是開在前面？）我是在前面」
    ，「（辯護人陳益軒律師問：在妳被撞之前的前面當時還有
    無其他車輛？）印象中就只有機車，好像沒有車輛」，「（
    辯護人陳益軒律師問：請回憶當時有無講到為什麼有人撞我
    ，砂石車可以跑到慢車道來這句話？）有」，「（辯護人陳
    益軒律師問：妳的意思砂石車跑到慢車道來，但是後面還是
    有人撞妳？）我的意思是為什麼砂石車可以跑到慢車道裡面
    」，「（辯護人陳益軒律師問：妳前面第一句話是為什麼有
    人撞我？）我的意思指的是砂石車撞到我」，「（審判長問
    ：被撞之前妳有無注意到妳後照鏡所看到的砂石車，怎麼會
    開到妳後面來？）我是要被撞的前一刻才看見砂石車」，「
    （審判長問：是否砂石車如何進到慢車道？）不知道」，「
    （審判長問：就妳的感覺妳騎乘的機車是被撞一次還是二次
    ？）我被撞彈出去就沒有意識」，「（審判長問：妳從機車
    後照鏡看到砂石車的時候，砂石車離妳多遠？）看到就已經
    撞到了，來不及閃。我看到的時候砂石車車燈已經在我的左
    側，然後就被撞了」，「（審判長問：當時妳有無注意到砂
    石車的車頭及車燈行駛的狀態？）就是跟我同一個方向，因
    為砂石車離我很近，我無法判斷」，「（審判長問：就是妳
    看到的時候，已經看到砂石車在妳的左側，跟妳同方向，但
    是離妳很近，所以妳也無法判斷砂石車的行車？）我無法判
    斷砂石車是否是歪斜的」等語。依證人即告訴人王珠慧於本
    院審理時之證述，對其駕駛之機車係遭被告駕駛之砂石車擦
    撞而非遭證人左至宬所駕駛之march 自小客車自後撞擊乙節
    證述明確，亦與證人王珠慧於警詢、偵查中指述肇事車輛擦
    撞其駕駛機車之情節相符，雖證人王珠慧於警詢、偵查中指
    述時，對肇事車輛型式未能明確描繪，惟此或肇因證人王珠
    慧於事故發生時目睹同學慘死而產生之心理震撼所致，此徵
    諸證人王珠慧於事故發生後罹患重型憂鬱症及創傷後壓力症
    候群，有高雄醫學大學附設中和紀念醫院診斷證明書乙紙可
    佐（參見同上開相驗卷第123 頁），尚難據此為有利被告之
    認定。
(2)、次查，對事故發生經過係因被告駕駛之曳引車擦撞證人王珠
    慧駕駛之機車所致，亦據證人賴俊良於本院審理時結證稱：
    「（檢察官問：99年11月19日上午11時05分左右，你有無在
    台中市西屯區○○○路○ 段126 之67號前？）有」，「（檢
    察官問：當時你擔任的職位為何？）我是計程車司機」，「
    （檢察官問：當時為何在該處？）因為我載客人經過那邊要
    去榮總」，「（檢察官問：請說明你當時的行進方向？）我
    的車子是從中港路往榮總方向，我在慢車道」，「（檢察官
    問：你是否從福臨路往榮總方向走，走在慢車道？）對，我
    在慢車道上行駛」，「（檢察官問：案發前你有無在案發地
    點前一個路口暫停紅燈？）應該有」，「（檢察官問：當時
    你是第幾台車？）我是第二部車，我前面還有一部車」，「
    （檢察官問：是否是MARCH ？）應該是」，「（檢察官問：
    之後發生什麼事？）之後就是有一部砂石車從快車道要切到
    慢車道，他過了福臨路切進來，剛好我們兩部車都在後面，
    我們速度都很慢，我就跟在MARCH 車的後面，那部砂石車速
    度非常快，他也都沒有煞車的痕跡，他的速度非常快的從快
    車道切進慢車道，當初他的車頭還沒有進來我就跟我的乘客
    說一定會撞到人，因為我開過公車，所以我知道那個角度，
    他非常快，他沒有減速，一進來不到兩秒鐘就撞上了」，「
    （檢察官問：碰撞之前，你跟MARCH 車輛是否都在後面？）
    是，我們都在慢車道上，沒有過」，「（檢察官問：有無看
    到貨車跟機車碰撞的情形？）有」，「（檢察官問：請說明
    你看到的情形為何？）當初他切進來的時候速度很快，旁邊
    也有兩部轎車停在停車格，我有看到機車是兩個雙載的，他
    騎的比較靠近路邊，他騎的很慢，貨車速度很快切進來，我
    一喊說慘了，會撞到人了，不到兩秒鐘就撞到了，撞到之後
    他是車子往前一直開，我就追出去了」，「（檢察官問：哪
    個地方是車子跟車子的碰撞處？）應該是車身，曳引車的車
    身撞上機車，應該是跟旁邊停的車子夾在一起開過去的」，
    「（檢察官問：你看到曳引車跟機車碰撞後，有無再看到機
    車碰撞路旁停車格的自用小客車？）機車是跟曳引車擦撞之
    後再彈出來跌倒，然後再滑向路旁的自用小客車，我有看到
    」，「（辯護人陳益軒律師問：你開的計程車是哪一型的計
    程車？）TOYOTA」，「（辯護人陳益軒律師問：你說案發當
    時你的前面還有一部MARCH ，你的視線是否可以看得到前方
    ？）可以，因為他比較矮，我比較高，前面視線都沒有障礙
    」，「（辯護人陳益軒律師問：那個撞擊點在哪裡？）這個
    比較模糊，我的印象是他車頭有過，就是車身會去碰撞到」
    ，「（辯護人陳益軒律師問：當時你有看到機車是在MARCH
    車前方？）是」，「（辯護人陳益軒律師問：在你這個角度
    ，你有無看到MARCH 車跟機車有可能碰撞？）MARC H 車 跟
    機車完全沒有碰撞，因為他在我前面，我非常的清楚」，「
    （辯護人陳益軒律師問：機車車尾有無被撞到？怎麼會撞成
    這樣子？）就是他撞的，我敢保證」，「（辯護人陳益軒律
    師問：你有無看到該機車車尾是怎麼會撞成這樣的情況？）
    我不是專家，我無法判斷，我只能明確說我有看到砂石車撞
    到這部機車」，「（被告洪啟元問：我們是一起停紅綠燈的
    ，我大貨車可以在二十公尺以內趕到時速六、七十公里？）
    可以，因為當初我自己的速度約在四、五十左右，你又超過
    我們兩部車子」，「（被告洪啟元問：你說你速度四、五十
    ，但剛才左先生說他的速度很慢，你跟在他後面是時速四、
    五十，左先生的速度很慢是大概時速六十？）他的速度很慢
    ，大概也是時速四、五十左右，我們兩部車子就是要讓你過
    ，因為你很快的切進來，我們兩部車子都慢下來，等著你車
    子進來」，「（審判長問：你看到切進來慢車道的那輛大貨
    車跟被害人騎乘的機車碰撞的時候，前面的MARCH 車在何處
    ？）他也是在我前面，他都還沒有動，我們等大貨車切進來
    ，我們兩部車子才開走，我還趕快切出去追車子」，「（審
    判長問：你確定事故發生之前，那部MARC H車沒有碰撞、追
    撞到被害人的機車？）我確定」，「（受命法官問：你在停
    紅綠燈時，跟前方那台MARCH 車的距離是多少？）我就是跟
    在他的後面，約一公尺以內」，「（受命法官問：你是直直
    的在他後方？）有一點偏，因為我本來想切車，因為他速度
    開的比較慢，我想切過去，看他開那麼慢我就跟在後面，砂
    石車就往前出來，我們兩部車原本等在那邊了，他就切進來
    」等語。徵諸證人賴俊良與被告及證人左至宬素不相識，僅
    因本件事故同在事故現場，應無甘冒偽證之風險而坦護證人
    左至宬或誣陷被告之理，被告辯稱證人王珠慧所駕駛之機車
    係先遭證人左至宬所駕駛之自小客車自後撞擊後，再與其駕
    駛之曳引車擦撞，顯與事實不符，未堪採信。至證人賴俊良
    所駕駛之計程車廠牌為TOYOTA型為ALTIS ，而證人左至宬所
    駕駛之MARCH 自小客車，觀諸事故地點前紅綠燈處係一上坡
    左彎道路，而證人賴俊良證稱係跟隨在證人左至宬所駕駛之
    MARCH 自小客車後方約1 公尺處，證人賴俊良以上開跟車角
    度，其視線對下一路口發生之事故，應無視線遭遮蔽之情事
    ，被告辯稱證人賴俊良視線遭前方證人左至宬所駕駛之MARC
    H 自小客車遮蔽而無法綜觀事故發生全貌云云，應屬卸責之
    詞，不足採信。
(3)、又查，證人左至宬所駕駛之MARCH 自小客車前保險桿處雖有
    擦痕，且高度與證人王珠慧駕駛之重型機車車牌凹陷處之高
    度相當，惟觀諸警員所拍攝證人左至宬所駕駛之MARCH 自小
    客車前保險桿相片所示（參見同上開相驗卷第97至109 頁）
    ，保險桿烤漆呈現由車頭往車門處之擦痕，且保險桿烤漆掉
    落程度已達底漆，而證人王珠慧之機車車牌雖有凹陷但非毀
    損嚴重，顯見證人王珠慧所駕駛之機車並非遭證人左至宬所
    駕駛之MARCH 自小客車自後撞擊甚明，被告所辯顯與事實不
    符，不足為有利被告之認定。況證人王珠慧於本院審理時證
    稱係遭被告所駕駛之曳引車自其左後方擦撞，而被告所駕駛
    之曳引車車身寬約2.4 公尺（參見同上開相驗卷第70頁），
    被告自快車道變換車道至慢車道，而慢車道路旁復有汽車停
    放於停車格內，於被告變換至慢車道時，車身與慢車道呈斜
    交，慢車道所餘空間已無法再容納一輛自小客車，足見被告
    辯稱證人王珠慧所駕駛之機車係遭證人左至宬所駕駛之MARC
    H 自小客車自後撞擊，顯為事後卸責之詞，未堪採信。況證
    人左如育即搭乘證人左至宬所駕駛MARCH 自小客車之乘客亦
    於本院審理時到庭證稱：「（審判長問：妳坐哪邊？）我坐
    在副駕駛座，我叔叔坐在後座」，「（審判長問：妳看到的
    情形為何？）因為那天我們剛好在停紅燈，一變綠燈的時候
    我們車子要起動，就有一台砂石車往我們前面從快車道要右
    轉到慢車道，我們車子就沒有動了，我就跟我弟弟說他車子
    怎麼會就這樣子轉進來，等我往前看的時候就看到機車倒在
    那裡」，「（審判長問：左至宬駕駛的車子起動後，妳有無
    感覺他的車子前面有碰撞到什麼東西？）沒有」等語，核與
    證人左至宬證述情節相符，益證告訴人王珠慧所駕駛之機車
    於事故時並未遭證人左至宬所駕駛之MARCH 自小客車撞擊甚
    明。
(4)、復查依被告所辯證人王珠慧駕駛之機車於遭證人左至宬所駕
    駛之MARCH 自小客車自後撞擊，彈至其駕駛之曳引車車身與
    子車間處，以曳引車車長約11.6公尺，復處於與慢車道呈斜
    交之情形以觀，如證人王珠慧所駕駛之機車係遭證人左至宬
    所駕駛之MARCH 自小客車自後撞擊，再彈至被告駕駛之曳引
    車車身與子車間處，則證人左至宬所駕駛之MARCH 自小客車
    自與被告駕駛之曳引車車身相當接近，再以變換車道時慢車
    道所餘空間不多，證人左至宬所駕駛之MARCH 自小客車必遭
    被告所駕駛之曳引車車身撞擊，惟徵諸警員所拍攝之現場相
    片及證人左至宬所駕駛之MARCH 自小客車相片所示，均未見
    證人左至宬所駕駛之MARCH 自小客車與被告所駕駛之曳引車
    有擦撞處，益證被告所辯與事實不符，不足採信。至證人左
    至宬所駕駛之車牌號碼7G-3680 號自小客車於事故發生後，
    是否增加保險金額係繫於汽車所有人對汽車價值及發生危險
    之評估，並無證據證明與本事故之發生有關，被告及辯護人
    復未提出事證供本院調查兩者之關聯性，所辯難認為有利被
    告之認定。
(5)、按汽車在設有慢車道之雙向二車道，於快慢車道間變換車道
    時，應顯示方向燈，讓直行車先行，並注意安全距離，道路
    交通安全規則第97條第2 項定有明文。被告領有職業聯結車
    駕駛執照，此有駕駛執照影本1 紙附卷可查（參見同上相驗
    卷第70頁），對於上開規則應無不知之理，其於上開時、地
    駕駛車輛，理應注意上開道路交通安全規則，而依當時情形
    及被告之智識、能力，並無不能注意之情事，竟疏未注意於
    變換車道時，應讓直行車先行，並注意安全距離，且依當時
    之情形，並無不能注意之情事，竟疏未注意及此，貿然自快
    車道變換至右側之慢車道，而撞擊同向於慢車道上行駛適行
    經該處證人王珠慧駕駛附載被害人湯淑雅之車牌號碼P5D ─
    183 號普通重型機車左後車身處，被告具有過失甚明。又證
    人王珠慧受有左膝挫傷磨損或擦傷、左足挫傷擦傷、左踝挫
    傷擦傷、左足之其他扭傷及拉傷等傷害，而被害人湯淑雅則
    受有右臉挫傷、血腫、左耳出血、左胸大片瘀青、氣腫、左
    上臂開放性骨折、多處瘀青、背部多處擦傷、左大腿多處挫
    傷、右膝擦傷、顱底骨折、顱內出血、胸部挫傷合併氣血胸
    及腹內臟器出血等傷勢，經送醫救治，仍於同日下午1 時7
    分許，不治死亡，已如前述，是被告之過失行為與被害人湯
    淑雅死亡結果及證人王珠慧所受之傷害間，具相當之因果關
    係。從而，本件事證明確，被告上開過失致死及過失傷害犯
    行堪予認定，自應依法論科。
三、論罪方面：
(一)、按業務上過失致人於死罪之成立，除行為人係從事業務之人
    外，尚須其過失係基於業務上行為而發生，亦即其行為之過
    失係發生於執行業務中者，始足構成（最高法院86年度台上
    字第1132號判決參照）。被告受僱於鐙陽公司擔任司機，平
    日負責駕駛營業貨運曳引車載運砂石為業，此據被告於警詢
    、偵查中時供述明確，本件被告於駕駛上開營業貨運曳引車
    前往中科載運砂石途中，於其執行業務途中，發生本件車禍
    事故，被告為從事業務之人堪予認定。
(二)、核被告所為，係犯刑法第276 條第2 項之業務過失致人於死
    罪及同法第284 條第2 項前段之業務過失傷害罪。被告以一
    過失行為，同時造成被害人湯淑雅死亡及告訴人王珠慧受有
    傷害，為想像競合犯，應從一重之業務過失致人於死罪處斷
    。又被告於肇事後仍停留於案發現場，並於有偵查犯罪權限
    之機關及公務員發覺其犯罪前，向在場處理事故之員警承認
    為肇事人，而接受裁判等情，有道路交通事故肇事人自首情
    形紀錄表1 紙附卷可查（見上開相驗卷第63頁），爰依刑法
    第62條前段規定，減輕其刑。
(三)、爰審酌被告並無前科，素行尚端，有臺灣高等法院被告前案
    紀錄表一份附於本院卷可憑，其明知汽車在設有慢車道之雙
    向二車道，於快慢車道間變換車道時，應顯示方向燈，讓直
    行車先行，並注意安全距離，竟疏未注意及此，即貿然由快
    車道變換至慢車道，致擦撞告訴人王珠慧所駕駛附載被害人
    湯淑雅之機車，使告訴人王珠慧及被害人湯淑雅共乘之機車
    倒地，身體受傷，被害人湯淑雅並因而傷重致死，造成被害
    人家屬遭受無法彌補之傷痛，所生危害重大，迄今未與被害
    人家屬達成民事和解賠償損害，犯後雖曾自首犯罪，惟於本
    院審理時飾詞狡辯等犯後態度非佳，及被告知識程度、生活
    狀況等一切情狀，量處如主文所示之刑，以示警懲。
據上論斷，應依刑事訴訟法第299 條第1 項前段，刑法第276 條
第2 項、第284 條第2 項前段、第55條、第62條前段，刑法施行
法第1 條之1 第1 項、第2 項前段，判決如主文。
本案經檢察官楊朝森到庭執行職務。
中    華    民    國  100     年    12    月    21    日
                  刑事第六庭審判長法  官  鍾堯航
                                  法  官  郭德進
                                  法  官  李立傑
以上正本證明與原本無異。
如不服本判決，應於送達後十日內向本院提出上訴狀（須附繕本
），上訴於臺灣高等法院臺中分院。
                                  書記官  陳怡臻
中    華    民    國  100     年    12    月    21    日
附錄論罪科刑法條
刑法第276 條第2 項
從事業務之人，因業務上之過失犯前項之罪者，處5 年以下有期
徒刑或拘役，得併科3 千元以下罰金。
刑法第284 條第2 項
從事業務之人，因業務上之過失傷害人者，處1 年以下有期徒刑
、拘役或1 千元以下罰金，致重傷者，處3 年以下有期徒刑、拘
役或2 千元以下罰金。